---
title: "Parametrik olmayan istatistiksel yöntemler ödevi (4)"
author: "Ramazan Erduran, İlkay Şafak Baytar"
date: "`r format(Sys.time(), '%d %B %Y')`"
output: 
  html_document: default
  pdf_document: default
---

```{r setup, include=FALSE}
knitr::opts_chunk$set(echo = TRUE)
```

### Açıklama:

  Rastgele seçilen 30 ülkeden alınan beklenen ömür `lifeExp` değerlerine ilişkin inceleme yapıldı.
  
```{r cars}
library(readxl)
library(stats)
gp_asia_x <- read_excel("C:/Users/lenovo/Documents/GitHub/Nonpar/gp_datasets/gp_asia_x.xlsx")
head(gp_asia_x)

gp_eu_x<- read_excel("C:/Users/lenovo/Documents/GitHub/Nonpar/gp_datasets/gp_eu_x.xlsx")
head(gp_eu_x)
```

### Hipotezler ve testin uygulanması:

  **Asya** ve **Avrupa** 'daki ülkelerin verileri göz önüne alındığında Avrupa'nın beklenen ömür değerinin daha düşük olduğu iddiası öne sürüldü.
  Bu iddianın testine ilişkin kurulan:  
\n H0: Q~Avrupa~ = Q~Asya~  
\n Hs: Q~Avrupa~ < Q~Asya~  
\n Alpha = 0.05  
\n için **Mann Whitney Testi** uygulanarak sonuçlar incelendi.

```{r pressure, echo=FALSE}
wilcox.test(gp_eu_x$lifeExp,gp_asia_x$lifeExp,alternative = "less", paired=F, conf.level = 0.95)
```

### Test sonucu ve yorumlama kısmı:

  Mann Whitney test sonucu olarak:\n
U değeri = 701\n
P değeri = 0.9999\n 

  %95 Güven düzeyiyle söylenebilir ki, p-value < alpha=0.05 için H0 reddedilir. Yani **Asya** 'nın beklenen ömrü **Avrupa** 'nın beklenen ömründen daha fazladır.