---
title: "Parametrik olmayan istatistiksel yöntemler ödevi (6)"
author: "Ramazan Erduran, İlkay Şafak Baytar"
date: "`r format(Sys.time(), '%d %B %Y')`"
output: 
  html_document: default
  pdf_document: default
---

```{r setup, include=FALSE}
knitr::opts_chunk$set(echo = TRUE)
library(readxl)
library(stats)
library(tidyverse)
library(rstatix)
library(ggplot2)
library(writexl)

iris_setosa <- read_excel("C:/Users/lenovo/Documents/GitHub/Nonpar/iris_datasets/iris_setosa.xlsx")

```
# 7:
## Verilerin açıklanması ve düzenlenmesi:

  Ödevimizin 2. sekmesinde elde ettiğimiz bağımlı **Iris** veri setinden incelemek üzere 3 değişken seçildi ve bu değişkenler arası fark olup olmadığna bakıldı:  
  (**Sepal uzunluğu**, **Sepal kalınlığı** ve **Petal hacmi**).  
Iris veri setimize **Friedmann** uygulanabilmesi için doğru forma getirildi.

```{r setosa, echo=T}
iris_setosa <- iris_setosa %>%
  gather(key = "specs", value = "value", sepal_width,sepal_length, petal_volume) %>%
  convert_as_factor(id, specs)

ggplot(iris_setosa, aes(specs, value, color= specs))+ geom_boxplot()
```

### Hipotezlerin kurulması ve testin yapılması:
  
  Boxplot grafiğini gördüğümüz değişkenlerimizin hipotez testleri incelendi.  
  Bu aşamada öncekilerde de olduğu gibi hipotezlerimizi kurup bu hipotezlere ilişkin **Friedmann** Testi uygulandı:  
  H0: D~i~ = 0 (Değişkenler arası fark yoktur.)  
  H1: D~i~ $\neq$ 0 (Değişkenler arası fark vardır.)  
  Alpha = 0.05  
için "**Friedmann**" %5 yanılma düzeyiyle uygulanarak hipotezler test edildi:

```{r friedmann, echo=FALSE}
iris_setosa %>%
  friedman_test(value~specs | id)
```

### Hipotez sonuçları:
  
  **Friedmann** testinin sonucunda H0 hipotezimiz reddedildi ve değişkenler arası farklılık olduğu görüldü.  
  Bir sonraki analizimizde ise bu farklılığın nerden geldiğini görmek için **Post-Hoc testlerinden Duncan** testi uygulanacak.  

```{r}
iris_setosa %>%
  dunn_test(value~specs, p.adjust.method = "bonferroni")
```

### Post-Hock test sonuçları:
  
  Hipotezlerimiz **Friedmann** testi ile test edildi ve yorum olarak:  
"%95 güvenle söylenebilir ki kıtalar arası farklılık vardır" yorumu yapıldı.  
  Çoklu karşılaştırma sorunlarını ortadan kaldırmak için **"Bonferroni"** düzeltmesi ile yaptığımız **Duncann** testinin sonucunda ise:  
  Petal hacmi ve Sepal uzunluğu     ............ Fark anlamlıdır  
  Petal hacmi ve Sepal kalınlığı    ............ Fark anlamlıdır  
  Sepal uzunluğu ve Sepal kalınlığı ............ Fark anlamlıdır  

Çıktılarını kullanarak:
"Değişkenler arası farklılığın **Petal hacmi'nden (`petal_volume`)** dan kaynaklandığı %95 güven düzeyiyle söylenebilir. "






## Kaynakça:

-> Datasetinin kaynağı: [Data Camp](datacamp.com)
-> Verilerin işlenmesinde kullanılan kaynak: RStudio
  
