---
title: "Parametrik olmayan istatistiksel yöntemler ödevi (3)"
author: "Ramazan Erduran, İlkay Şafak Baytar"
date: "`r format(Sys.time(), '%d %B %Y')`"
output: html_document
---

```{r setup, include=FALSE}
knitr::opts_chunk$set(echo = TRUE)
```
# 3:
### İncelenecek verinin açıklanması:

  Ödevin 1. kısmında elde edilen `gapminder_tsv` verisinden testi yapılmak üzere **Americas**'ya ait veriler çekildi.
  **Americas** verileri numeric (n=**30**) olup, o kıtadaki ülkelere göre ortalama beklenen ömür değerlerini içermektedir.

```{r cars}
library(readxl)
library(stats)

gp_usa_x <- read_excel("C:/Users/lenovo/Desktop/Hworks/non_par/1/gp_usa_x.xlsx")
head(gp_usa_x)
```

### Hipotezler ve Wilcoxon testi:

Amerika kıtasının ülkelerinin beklenen ortalama ömür ortalamasına Wilcoxon işaret uygulandı:  
  \n H0:Q = 50  
  \n Hs:Q > 50  
  \n Alpha = 0.05  

```{r pressure, echo=FALSE}
wilcox.test(gp_usa_x$lifeExp, mu=50, alternative="greater", exact=TRUE)
```

### Sonuç yorumu:

  **Americas** Verilerinin ortalamalarına ilişkin kurulan hipotez testlerinin sonucu olarak:
Verilerin ortalamalarının 50'den büyük olduğu Wilcoxon işaret testi sonucu olan **p-value < alpha=0.05** den yararlanılarak %95 güvenle söylenebilir.
