---
title: "Parametrik olmayan istatistiksel yöntemler ödevi (6)"
author: "Ramazan Erduran, İlkay Şafak Baytar"
date: "`r format(Sys.time(), '%d %B %Y')`"
output: 
  html_document: default
  pdf_document: default
---

```{r setup, include=FALSE}
knitr::opts_chunk$set(echo = TRUE)
library(readxl)
library(stats)
library(tidyverse)
library(rstatix)
library(ggplot2)
gp_group_x <- read_excel("C:/Users/lenovo/Documents/GitHub/Nonpar/gp_datasets/gp_group_x.xlsx")

```
# 6:
### Verilerin açıklaması:

  Ödevimizin 1. sekmesinde elde ettiğimiz bağımsız **Gapminder** veri setinden incelemek üzere 3 kıta seçildi ve bu kıtalar arası fark olup olmadığna bakıldı:  
  (**Amerika**, **Asya** ve **Avrupa**).

```{r cars}
gp_group_x %>% 
  group_by(group) %>%
  get_summary_stats(lifeExp, type = "common")

ggplot(gp_group_x, aes(group, lifeExp, color= group)) + geom_boxplot()
```

### Hipotezlerin kurulması ve testin yapılması:
  
  Boxplot ve özetleyici istatistiklerini gördüğümüz değişkenlerimizin hipotez testleri incelendi.  
  Bu aşamada öncekilerde de olduğu gibi hipotezlerimizi kurup bu hipotezlere ilişkin Kruskall-Wallis Testi uygulandı:  
  H0: D~i~ = 0 (Kıtalar arası fark yoktur.)  
  H1: D~i~ $\neq$ 0 (Kıtalar arası fark vardır.)  
  Alpha = 0.05  
için "**Kruskall-Wallis testi**" %5 yanılma düzeyiyle uygulanarak hipotezler test edildi:

```{r kruskall, echo=FALSE}
kruskal.test(gp_group_x$lifeExp ~ gp_group_x$group)
```

### Hipotez sonuçları:
  
  **Kruskall-Wallis** testinin sonucunda H0 hipotezimiz reddedildi ve kıtlar arası farklılık olduğu görüldü.  
  Bir sonraki analizimizde ise bu farklılığın nerden geldiğini görmek için **Post-Hoc** testleri uygulanacak.  
  
```{r posthoc, echo=T}
gp_group_x %>%
  dunn_test(lifeExp~group, p.adjust.method = "bonferroni")

```
  
### Post-Hock test sonuçları:
  
  Hipotezlerimiz **Krusall-Wallis** testi ile test edildi ve yorum olarak:  
"%95 güvenle söylenebilir ki kıtalar arası farklılık vardır" yorumu yapıldı.  
  Çoklu karşılaştırma sorunlarını ortadan kaldırmak için **"Bonferroni"** düzeltmesi ile yaptığımız **Duncann** testinin sonucunda ise:  
  Asya ve Avrupa     ............ Fark anlamlıdır  
  Asya ve Amerika    ............ Fark anlamlı değildir  
  Avrupa ve Amerika  ............ Fark anlamlıdır  
Çıktılarını kullanarak:
"Kıtalar arası farklılığın **Avrupa'dan (`EUROPE`)** dan kaynaklandığı %95 güven düzeyiyle söylenebilir. "
  