---
title: "Parametrik olmayan istatistiksel yöntemler ödevi (5)"
author: "Ramazan Erduran, İlkay Şafak Baytar"
date: "`r format(Sys.time(), '%d %B %Y')`"
output: 
  html_document: default
  pdf_document: default
---

```{r setup, include=FALSE}
knitr::opts_chunk$set(echo = TRUE)
library(readxl)
library(dplyr)
library(stats)

sepal_length_x <- read_excel("C:/Users/lenovo/Documents/GitHub/Nonpar/iris_datasets/setosa_sepal_length_x.xlsx")

sepal_width_x <- read_excel("C:/Users/lenovo/Documents/GitHub/Nonpar/iris_datasets/setosa_sepal_width_x.xlsx")

```
# 5:
### Verilerin açıklaması:

  Ödevimizin 2. sekmesinde elde ettiğimiz bağımlı **Iris** veri setinden incelemek üzere 2 değişken seçildi:  
  ("**Sepal Uzunluğu** ve **Sepal Kalınlığı**")

```{r head, echo=T}
head(sepal_length_x)
head(sepal_width_x)

sepal_width_y <- sepal_width_x[1:20,]

```

### Hipotezlerin kurulması ve testin yapılması:

  Bu aşamada öncekilerde de olduğu gibi hipotezlerimizi kurup bu hipotezlere ilişkin Wilcoxon Testi uygulandı:  
  H0: D~i~ = 0 (Değişkenler arası fark yoktur.)  
  H1: D~i~ $\neq$ 0 (Değişkenler arası fark vardır.)  
  Alpha = 0.05  
için "**Wilcoxon işaret sıra sayıları testi**" %5 yanılma düzeyiyle uygulanarak hipotezler test edildi:

```{r hypotheses, echo=FALSE}
wilcox.test(sepal_length_x$sepal_length,sepal_width_y$sepal_width,alternative = "two.sided", paired=T, conf.level = 0.95)
```

### Sonuçlar ve yorumlar:

  İki bağımlı örnekleme ilişkin uygulanan "**Wilcoxon Testi**" sonucunda elde edilen çıktılara dayanarak;  
  %95 Güvenle söylenebilir ki, gruplar arasında fark vardır.  
  