---
title: "Parametrik olmayan istatistiksel yöntemler ödev (2)"
author: "Ramazan Erduran, İlkay Şafak Baytar"
date: "`r format(Sys.time(), '%d %B %Y')`"
output: 
  html_document: default
  pdf_document: default
---

```{r setup, include=FALSE}
library(dplyr)
library(readr)
library(pastecs)
library(writexl)
library(readxl)
sepal_width_x <- read_excel("setosa_sepal_width_x.xlsx")
sepal_length_x <- read_excel("setosa_sepal_length_x.xlsx")
petal_x <- read_excel("setosa_petal_x.xlsx")

```

### (2) Bağımlı veri setine ilişkin inceleme:

  Verilerin çekilirken kaynak olarak [Datacamp](datacamp.com) seçildi. Veri setimizin açıklamasıyla başlayalım. Asıl kitlemiz, **Setosa**, **Versicolor** ve **Virginica** çiçek türlerinin sepal (Çanak yaprak) ve petal (Taç yaprak) verilerini içermekte idi. Biz bu verilerden **Setosa** çiçek türüne ait verileri kullandık.
  
  İlk olarak veriler (`iris`), **setosa** değişkeni ile filtrelendi `iris_setosa`. Devamında ise **petal hacmi** hesaplanıp, **sepal uzunluğu** ve **sepal kalınlığı** ile incelenecek olan 3 bağımlı değişken olarak kabul edildi.

```{r iris_setosa, echo=T}
iris_setosa <- iris %>%
  filter(Species == "setosa") %>%
  summarize(sepal_width=Sepal.Width, sepal_length=Sepal.Length, petal_volume=Petal.Length*Petal.Width)
head(iris_setosa)


```

### Örneklem çekme:
  Veri setimizden n=30 adet örneklem çektik (`setosa_samp`). `setosa_samp` setimizin özetleyici istatistiklerini bulduk. 

```{r setosa_samp, echo=T}

setosa_sepal_width_samp <- as.data.frame(list(sample(iris_setosa$sepal_width,30,replace=F)))
colnames(setosa_sepal_width_samp) <- c("sepal_width")
    write_xlsx(setosa_sepal_width_samp,"C:/Users/lenovo/Documents/GitHub/Nonpar/2/setosa_sepal_width_x.xlsx")
    
setosa_sepal_length_samp <- as.data.frame(list(sample(iris_setosa$sepal_length,20,replace=F)))
colnames(setosa_sepal_length_samp) <- c("sepal_length")
  write_xlsx(setosa_sepal_length_samp,"C:/Users/lenovo/Documents/GitHub/Nonpar/2/setosa_sepal_length_x.xlsx")

setosa_petal_Samp <- as.data.frame(list(sample(iris_setosa$petal_volume,30,replace=F)))
colnames(setosa_petal_Samp) <- c("petal_volume")
    write_xlsx(setosa_petal_Samp,"C:/Users/lenovo/Documents/GitHub/Nonpar/2/setosa_petal_x.xlsx")
#Sepal kalınlığına ait özetleyici istatistikler:
stat.desc(setosa_sepal_width_samp)
#Sepal uzunluğuna ait özetleyici istatistikler:
stat.desc(setosa_sepal_length_samp)
#Petal hacmine ait özetleyici istatistikler:
stat.desc(setosa_petal_Samp)
```

### Normallik avrsayımı testi:

  verilerimizdeki örneklemler (n<50) için normallik varsayım testi yaparken **Shapiro Wilk** testi kullanılır.
Normallik varsayımında ise:
  H0: verilerin dağılımı ile normal dağılım arasında fark yoktur.
  H1: verilerin dağılımı ile normal dağılım arasında fark vardır.

```{r hyphoteses, echo=T}
#Sepal kalınlığı verilerinin dağılım testi:
shapiro.test(sepal_width_x$sepal_width)
#Sepal uzunluğu verilerinin dağılım testi:
shapiro.test(sepal_length_x$sepal_length)
#Petal hacmi verilerinin dağılım testi:
shapiro.test(petal_x$petal_volume)
```

 Shapiro Wilk testi sonucu p-value değerleri alpha=0.05 ile karşılaştırılarak hipotezler hakkında karar verilir:
 
 Sepal kalınlığı verilerinin p-value değeri < alpha=0.05 olduğu için normal dağılımla uyuşmadığı %95 güven düzeyiyle söylenebilir.
 
 Sepal uzunluğu verilerinin p-value değeri < alpha=0.05 olduğu için normal dağılımla uyuşmadığı %95 güven düzeyiyle söylenebilir.
 
 Petal Hacmi verilerinin p-value değeri < alpha=0.05 olduğu için normal dağılımla uyuşmadığı %95 güven düzeyiyle söylenebilir.
 